【裁判字號】    89,上訴,661
【裁判日期】    890321
【裁判案由】    妨害自由等
【裁判全文】
臺灣高等法院高雄分院刑事判決                    八十九年度上訴字第六六一號
    上   訴  人    台灣高雄地方法院檢察署檢察官
    被       告    甲○○
右上訴人因被告妨害自由案件，不服臺灣高雄地方法院八十八年度訴字第一二六六號
中華民國八十九年三月二十一日第一審判決（起訴案號：臺灣高雄地方法院檢察署八
十八年度偵字第三八五號），提起上訴，本院判決如左：
      主  文
原判決撤銷。
甲○○共同以脅迫之非法方法，剝奪人之行動自由，處有期徒刑月，如易科罰金以
佰元折算壹日。
      事   實
一、甲○○與乙○○間因質押汽車借款而生糾紛，甲○○為質問乙○○為何將汽車取
    回，竟於民國八十七年十一月三十日下午八時五十分許，夥同另四名不詳姓名之
    成年男子，至高雄市三民區○○○路三一六之一號乙○○住處等候，俟乙○○開
    門出來時，隨即由該四名不詳姓名男子自背後將乙○○架住再以脅迫強拖之方法
    將乙○○挾持至高雄市三民區河濱國民小學圍牆邊後，乙○○因用力反抗，致在
    推拉之間受有右姆趾擦傷、右膝淤腫、右腕淤腫之傷害。甲○○更單獨恐嚇喝令
    乙○○簽立本票及同意書同意將汽車辦理過戶予伊，否則將讓乙○○死得很難看
    等語，致乙○○心生畏懼，復因乙○○不從，甲○○竟與其中一不詳姓名之男子
    共同基於傷害之犯意，分別毆打乙○○之頭部（未成傷）及腹部，致乙○○受有
    前腹壁腫脹二Ⅹ二公分之傷害。再將乙○○架住拉入一部不詳車號之汽車內，由
    二名不詳姓名之男子架住乙○○坐於後座，甲○○則坐於前座，正欲以車將乙○
    ○帶至其他處所時，因民眾報案，經警網據報前來處理，乙○○始得脫困，甲○
    ○以上開方法剝奪乙○○行動自由達約三十分鐘之久。
二、案經乙○○訴由高雄市政府警察局三民第一分局報請台灣高雄地方法院檢察署檢
    察官偵查起訴。
      理由
一、訊據被告甲○○矢口否認有右揭妨害自由、恐嚇、傷害之犯行，辯稱：我是去找
    告訴人理論，告訴人自願與我走到河濱國小圍牆邊，因一言不合有發生拉扯，但
    並未毆打或恐嚇告訴人云云。惟查：（一）右揭事實業據告訴人自警訊、偵查、
    原審至本院調查中一再指訴甚詳，其所受右揭傷害復有驗傷診斷書附卷可稽（依
    告訴人指訴遭毆打之部位觀之，其中右膝、腕淤傷應係挾持推拉間所造成之傷）
    ，並經被告在偵查中供承稱：「我知他偷走車後很生氣，到他家樓下與他理論，
    見到他很生氣而打他，並押他到河濱國小旁拉扯，我不是有意打他，只是我拉他
    要去圍牆旁理論時他反抗，拉扯間他有受傷。」、「（何人與你去﹖）我弟及他
    朋友。」等語（八十八年偵緝字第０三五八號偵卷第十五頁）。再參酌証人盧永
    富在本院調查中到庭証稱：當時有看到三至五個人押一個人，有人抓，他有人打
    他，有看到乙○○被打，之後就被人押住手拉走了等語，足認被告嗣又辯稱：係
    告訴人自願與其走到河濱國小，僅發生拉扯而已云云，顯係避就之詞，無足採信
    。（二）本件案發係因附近民眾發現有四、五名男子押一名男子上一部自用小客
    車而撥電話向高雄市政府警察局勤務指揮中心報案，勤務指揮中心即派警前往處
    理等情，有高雄市政府警察局八十九年八月三十一日八九高市警勤字第四八八三
    二號函附報案記錄表在卷足稽。而同日之高雄市政府警察局三民分局員警工作記
    錄簿上卻記載係民事債務糾紛，雙方私下和解等語（原審卷第七十四頁），又觀
    之告訴人係於遭挾持之翌日（八十七年十二月一日）上午向台灣高雄地方法院檢
    察署檢察官申告本件犯罪事實，有該署申告案件登記簿在卷可稽，復於同年月三
    日至高雄市政府警察局三民第一分局三民派出所報案製作筆錄，足認告訴人所稱
    ：伊經警車送至派出所後，因員警認係民事糾紛不予受理（故僅在工作記錄簿上
    記載係民事糾紛），伊不得已才向檢察官申告，經檢察官訊問後，指示伊應檢具
    驗傷單到警察局製作筆錄，伊才再到三民派出所要求製作筆錄等語應屬可採。審
    酌常情，告訴人若非確遭挾持、恐嚇等，在警車將之載至派出所訊問後，即已處
    理完畢，豈有於翌日再至台灣高雄地方法院檢察署按鈴申告，復依檢察官指示回
    到派出所再堅持告訴請求製作筆錄之可能，益見告訴人之指訴其遭被告恐嚇挾持
    等情節應非子虛。綜上所述，本件罪証明確，被告犯行足堪認定。
二、核被告所為係犯刑法第三百零二條第一項以脅迫挾持之方法剝奪行動自由罪、第
    三百零五條之恐嚇罪、第二百七十七條第一項之傷害罪。所犯上開三罪間有方法
    結果之牽連關係，應從一重之剝奪行動自由罪論處，按被告於挾持告訴人剝奪行
    動自由時因使用強暴力致告訴人之右姆指、右膝、右腕受淤腫等傷害應係施強暴
    之當然結果，不另論傷害罪，惟其另基於傷害故意毆打告訴人致告訴人腹部腫脹
    傷部分，則應成立傷害罪，併明之。被告就剝奪行動自由部分犯行，與四名不
    詳姓名之成年男子之間，就傷害部分與其中一不詳姓名男子間有犯意聯絡與行為
    分擔，均為共同正犯。
三、原審未察，遽為無罪之諭知，自有未洽，檢察官上訴意旨指摘原判決不當為有理
    由，應由本院將原判決撤銷改判。爰審酌被告因民事債務糾紛竟以施強暴挾持之
    方式威嚇告訴人，危害人身自由及社會治安，且犯後仍矢口否認犯行等一切情狀
    量處如主文所示之刑，又被告行為後刑法第四十一條已於中華民國九十年一月十
    日修正公布，同年月十二日生效，該條第一項規定：「犯最重本刑為五年以下有
    期徒刑之刑之罪，而受六個月以下有期徒刑或拘役之宣告，因身體、教育、職業
    、家庭之關係或其他正當事由，執行顯有困難者，得以一元以上三元以下折算一
    日，易科罰金。但確因不執行所宣告之刑，難收矯正之效，或難以維持法秩序者
    ，不在此限。」；被告甲○○所犯刑法第三百零二條第一項之妨害自由罪，係五
    年以下有期徒刑之罪，且經科處六個月以下有期徒刑，被告犯罪時間雖在上開條
    文修正生效前，然依刑法第二條第一項前段規定，行為後法律有變更者，適用裁
    判時之法律，爰依刑法第四十一條第一項規定，諭知如易科罰金之折算標準。
據上論結，應依刑事訴訟法第三百六十九條第一項前段、第三百六十四條、第二百九
十九條第一項前段、刑法第二十八條、第三百零二條第一項、二百七十七條第一項、
第三百零五條、五十五條、第二條第一項前段、第四十一條第一項，判決如主文。
本案經檢察官沈紹嘉到庭執行職務。
中    華    民    國      九十     年     四      月        三十        日
                              臺灣高等法院高雄分院刑事第三庭
                                  審判長法官  莊秋桃
                                        法官  謝宏宗
                                        法官  莊崑山
右正本證明與原本無異。
如不服本判決，應於判決送達後十日內向本院提出上訴狀，其未述理由者並應於提
出上訴狀後十日內向本院補提理由書（應附繕本)。
                                      書記官  邱麗莉
中    華    民    國      九十     年     五      月        二          日
附錄：本判決論罪科刑法條：
刑法第三百零二條第一項
私行拘禁或以其他非法方法，剝奪人之行動自由者，處五年以下有期徒刑、拘役或三
百元以下罰金。
                                                                  Ａ


司法院資訊處製作；財團法人民間司法改革基金會備份。
